臺灣臺南地方法院刑事判決　　　　　　　 96年度易字第524號
公　訴　人　臺灣臺南地方法院檢察署檢察官
被　　　告　甲○○
上列被告因違反毒品危害防制條例案件，經檢察官提起公訴（九
十六年度毒偵字第九二六號），被告於準備程序期日就被訴事實
為有罪之陳述，本院合議庭裁定由受命法官獨任進行簡式審判程
序，判決如下：
    主  文
甲○○施用第二級毒品，累犯，處有期徒刑捌月。
    事  實
一、甲○○前因施用第二級毒品安非他命，經觀察、勒戒後，認
    無繼續施用毒品之傾向，由臺灣臺南地方法院檢察署檢察官
    於民國八十七年十二月十四日以八十七年度偵字第六八四七
    號不起訴處分確定。其復因施用第二級毒品安非他命，經觀
    察、勒戒後，認有繼續施用毒品之傾向，由臺灣臺南地方法
    院檢察署檢察官提起公訴並聲請強制戒治，經本院於八十九
    年五月三十一日以八十九年度易字第八三八號判處有期徒刑
    六月，於同年十月十二日確定，已於九十年三月九日易科罰
    金執行完畢，而強制戒治部分則於八十九年十月三十日因停
    止戒治出所，所餘期間業於九十年二月二十六日交付保護管
    束期滿視為執行完畢。惟甲○○於強制戒治執行完畢釋放後
    之五年內，又因違反毒品危害防制條例之施用第二級毒品安
    非他命案件，經本院於九十二年六月六日以九十二年度易字
    第三０四號判處有期徒刑七月，於同年六月二十八日確定，
    並於九十四年十二月十七日執行完畢。詎甲○○仍未戒除毒
    癮，復於九十五年十月二十三日二十一時許，在臺南縣永康
    市○○○街五一巷三九號十樓之一房間內，以玻璃球承接燒
    烤方式，施用第二級毒品安非他命一次。嗣經警於九十五年
    十月二十六日持搜索票至上址搜索，並於同日十三時四十分
    許對其採尿送驗後，因檢驗結果呈安非他命陽性反應，而查
    知上情。
二、案經臺南市警察局第六分局報請臺灣臺南地方法院檢察署檢
    察官偵查起訴。
    理  由
一、本件係經被告甲○○於本院當庭表示認罪，而以簡式審判程
    序加以審理，此有本院九十六年五月二十九日準備程序筆錄
    及同日審判筆錄各一份附卷足憑，則依據刑事訴訟法第二百
    七十三條之二、同法第一百五十九條第二項之規定，本件不
    適用傳聞法則有關限制證據能力之相關規定，合先敘明。
二、上揭事實業據被告甲○○於本院審理時坦承不諱，並當庭為
    認罪之表示（見本院卷九十六年五月二十九日審判筆錄），
    而被告經警採集之尿液檢體送驗結果，亦呈安非他命陽性反
    應，此有長榮大學毒物研究中心於九十五年十一月十二日所
    出具之確認報告及臺南市警察局第六分局調查甲○○涉嫌毒
    品案送驗尿液及年籍對照表各一紙在卷可稽。本院並參諸安
    非他命經口服投與後約百分之七十於二十四小時內自尿中排
    出，約百分之九十於九十六小時內自尿中排出，由於目前國
    內尿液中甲基安非他命之檢驗僅為鑑定其是否呈陽性反應尚
    未定其含量，且甲基安非他命成分之檢出與其投與方式、投
    與量、個人體質、採尿時間與檢測儀器之精密度等諸多因素
    有關，因此僅憑尿液中呈安非他命陽性反應，並無法確實推
    算吸食時間距採集時間之長短，惟依上述資料推斷，最長可
    能不會超過四日；又目前常用的尿液安非他命或嗎啡篩檢方
    式包括酵素免疫分析法、薄層色層分析法和放射免疫分析法
    ，在文獻報告中，確實有藥品或食物因交叉反應，可在尿液
    測試中產生偽陽性之安非他命或嗎啡反應，惟利用精密之儀
    器分析，將可排除偽陽性之可能，而得到正確答案，因此篩
    檢結果必須進一步確認。在目前最常用之確認方法為氣相層
    析質譜儀，此因乃在良好的操作條件下，以氣相層析質譜儀
    作藥物及其代謝產物定性及定量分析，幾乎不會有偽陽性反
    應產生，此有行政院衛生署藥物食品檢驗局八十一年二月八
    日（八一）藥檢壹字第００一一五六號函及行政院國軍退除
    役官兵輔導委員會臺北榮民總醫院八十三年四月七日（八三
    ）北總內字第０三０五九號函分別述明斯旨可考。而被告尿
    液既經警於九十五年十月二十六日十三時四十分許採集，並
    送往長榮大學毒物研究中心採酵素免疫分析法及氣相層析質
    譜儀法施以鑑驗，結果並呈現安非他命類陽性反應，已如前
    述，則依前開函釋說明可以推知，被告施用安非他命時間係
    在本次採尿前四日以內之某時無訛，是堪認被告上揭自白核
    與事實相符，應可採信。
三、按九十二年七月九日新修正之毒品危害防制條例刪除二犯及
    三犯之規定，一改修法前繁雜之處遇程序，僅將施用毒品者
    簡化區分為初犯、再犯，並認施用毒品者係屬病患性犯人，
    以觀察、勒戒戒除其身癮，並以強制戒治去除其心癮。經觀
    察、勒戒或強制戒治執行完畢釋放後，若係五年後再犯該條
    例第十條施用毒品罪者，與同條例第二十條第一項、第二項
    關於「初犯」之處理方式相同，檢察官應先聲請法院裁定令
    被告入勒戒處所觀察、勒戒，並視有無繼續施用毒品傾向，
    決定應予釋放、為不起訴之處分，或應聲請法院裁定令入勒
    戒處所強制戒治；若係五年內「再犯」同條例第十條施用毒
    品罪者，依同條例第二十三條第二項規定，檢察官則應依法
    追訴。觀諸該條例第二十條第三項之修正理由：「觀察、勒
    戒或強制戒治五年後再犯者，顯見前所實施之觀察、勒戒或
    強制戒治已足以遮斷其施用毒品之癮，為期自新及協助其戒
    除毒癮，對此五年後再犯者，爰明定仍適用初犯之規定，先
    經觀察、勒戒、強制戒治之程序。」及同條例第二十三條第
    二項之修正理由：「為配合簡化施用毒品犯之刑事處遇程序
    ，並鑑於經觀察、勒戒或強制戒治執行完畢釋放後五年內再
    犯者，其再犯率甚高，原據以實施之觀察、勒戒及強制戒治
    既已無法收其實效，自應施以刑事處遇。」顯然如施用毒品
    者係前經觀察、勒戒或強制戒治等治療程序執行完畢五年後
    ，始再施用毒品之「初犯」，因前所執行之觀察、勒戒或強
    制戒治已足收戒除毒癮之效，自應重新執行觀察、勒戒或強
    制戒治等治療程序，並於治療程序執行完畢後，由檢察官為
    不起訴處分，毋庸對之追訴處罰；反之，在「再犯」之情形
    ，因其先前所為治療程序顯未能收戒斷毒癮之效，且考量施
    用毒品者之再犯率偏高，乃簡化其刑事處遇程序，而逕予追
    訴處罰，不再施以治療程序。參酌上開立法理由，修正毒品
    危害防制條例就施用毒品者，祇於「初犯」及「五年後再犯
    」二種情形，有其追訴條件之限制，即須於初犯經觀察、勒
    戒或強制戒治釋放後，五年內均無施用毒品之行為，始能認
    其前所實施之觀察、勒戒或強制戒治已足遮斷毒癮，而得於
    五年後再犯時，再予適用初犯之規定，重行觀察、勒戒等程
    序。倘五年內已經再犯，被依法追訴處罰，縱其第三次（或
    第三次以上）施用毒品之時間在初犯釋放五年以後，即與「
    五年後再犯」之情形有別，且因已於「五年內再犯」，顯見
    其再犯率甚高，原實施觀察、勒戒或強制戒治，已無法收其
    實效，而無五年戒斷期之存在，自無再經觀察、勒戒及強制
    戒治之必要，應由檢察官逕行起訴，始符新法修正之本旨，
    最高法院九十五年度台非字第五十九號判決意旨復可參照。
四、經查被告前因施用第二級毒品安非他命，經觀察、勒戒後，
    認無繼續施用毒品之傾向，由臺灣臺南地方法院檢察署檢察
    官於八十七年十二月十四日以八十七年度偵字第六八四七號
    不起訴處分確定。其復因施用第二級毒品安非他命，經觀察
    、勒戒後，認有繼續施用毒品之傾向，由臺灣臺南地方法院
    檢察署檢察官提起公訴並聲請強制戒治，而其強制戒治部分
    並於八十九年十月三十日因停止戒治出所，所餘期間業於九
    十年二月二十六日交付保護管束期滿視為執行完畢。惟其於
    強制戒治執行完畢釋放後之五年內，又因違反毒品危害防制
    條例之施用第二級毒品安非他命案件，經本院於九十二年六
    月六日以九十二年度易字第三０四號判處有期徒刑七月，於
    同年六月二十八日確定，並於九十四年十二月十七日執行完
    畢等情，有臺灣高等法院被告前案紀錄表在卷足憑，雖被告
    前受強制戒治執行完畢期滿之日即九十年二月二十六日距為
    本案犯行時已相隔五年以上，然揆諸前揭說明，被告於上開
    強制戒治執行完畢後既曾於「五年內再犯」，且經法院判處
    罪刑確定，依公訴事實，被告復於九十五年十月二十三日，
    再度因施用第二級毒品安非他命而為警查獲等情，即非屬該
    條例第二十條第三項所定「五年後再犯」之情形，檢察官逕
    行起訴，即無不合，併此敘明。綜上，本件事證明確，被告
    施用第二級毒品安非他命之犯行，堪以認定，應依法論科。
五、查安非他命屬毒品危害防制條例第二條第二項第二款所規定
    之第二級毒品，故核被告所為，係犯毒品危害防制條例第十
    條第二項之施用第二級毒品罪。被告非法持有第二級毒品安
    非他命之低度行為，已為其進而施用之高度行為所吸收，不
    另論罪。又被告有如事實欄所載執行完畢之前科紀錄，此有
    臺灣高等法院被告前案紀錄表可稽，其於有期徒刑執行完畢
    後五年之內，故意再犯本件有期徒刑以上之罪，為累犯，應
    依刑法第四十七條第一項之規定加重其刑。爰審酌被告之犯
    罪動機、目的、手段及曾因施用毒品案件，經強制戒治執行
    程序後，仍再犯本件之罪，顯見其毫無悔意，戒癮之意志力
    甚為薄弱，惟念及其施用毒品之犯行，在本質上乃屬戕害身
    心健康之行為，其尚未有嚴重破壞社會秩序或侵害他人權益
    之情形，且能坦承犯行，犯罪後之態度良好等一切情狀，量
    處如主文所示之刑，以資懲儆。
據上論斷，應依刑事訴訟法第二百七十三條之一第一項、第二百
九十九條第一項前段，毒品危害防制條例第十條第二項，刑法第
十一條前段、第四十七條第一項，判決如主文。
本案經檢察官乙○○到庭執行職務。
中　　華　　民　　國　　96　　年　　6 　　月　　12　　日
　　　　　　　　　刑事第六庭    法　官　張瑛宗
以上正本證明與原本無異。
如不服本判決，應於判決送達後10日內，向本院提出上訴狀（應
附繕本）。
　　　　　　　　　　　　　　　　書記官　方秀貞
中　　華　　民　　國　　96　　年　　6 　　月　　12　　日
附錄本案論罪科刑法條
毒品危害防制條例第10條
施用第一級毒品者，處 6 月以上 5 年以下有期徒刑。
施用第二級毒品者，處 3 年以下有期徒刑。
